【裁判字號】    96,訴,2631
【裁判日期】    970410
【裁判案由】    地價稅
【裁判全文】
臺北高等行政法院判決
                                     96年度訴字第2631號
                              .
原      告  亞太工商聯股份有限公司
代  表  人  甲○○
被      告  臺北市稅捐稽徵處
代  表  人  乙○○處長）住同.
訴訟代理人  丁○○
            丙○○兼送達代收.
上列當事人間因地價稅事件，原告不服臺北市政府中華民國96年
5 月17日府訴字第09670078500 號訴願決定，提起行政訴訟。本
院判決如下：
    主  文
原告之訴駁回。
訴訟費用由原告負擔。
    事  實
一、事實概要：緣原告所有臺北市○○區○○段3 小段16地號（
    應有部分面積為8,160 平方公尺）及雅祥段4 小段144 地號
    （應有部分面積為44.52 平方公尺）土地，經被告所轄信義
    分處按一般用地稅率核課民國（下同）95年地價稅計新臺幣
    （下同）18,021,492元。原告不服，申請復查，未獲變更。
    。原告不服，提起訴願，遭決定駁回，遂提起本件行政訴訟
    。
二、兩造聲明：
  (一)原告未於言詞辯論期日到庭，惟據其起訴狀所載聲明如下：
    1.撤銷原處分及訴願決定。
    2.訴訟費用由被告負擔。
  (二)被告聲明：
    1.駁回原告之訴。
    2.訴訟費用由原告負擔。
三、兩造之爭點：
  (一)原告主張之理由：
    1.按「依停車場法規定取得停車場登記證者，其設置供公共
      使用之停車場用地，准依土地稅法第18條第1 項第5 款及
      平均地權條例第21條第1 項第5 款規定按千分之10計徵地
      價稅，但未按目的事業主管機關核定規劃使用者，不適用
      之。請查照。」財政部83年2 月16日臺財稅第830042741
      號函釋（被告86年10月6 日北市稽財（乙）字第28625 號
      函釋亦同此旨），查原告所有臺北市○○區○○路66號地
      下2 、3 層（B2-B3 ）大部分區域作為停車場使用，領有
      臺北市政府核發之停車場登記證者，依該登記證記載該建
      物地下2 、3 層作為停車場使用，上開車位已全數申請作
      為供一般公眾等不特定人使用，係屬供公眾使用之停車場
      ，並經臺北市政府核發臺北市停車場登記證在案，現場並
      確作停車使用。據此，系爭土地確應適用特別稅率計算地
      價稅。
    2.次按，查土地稅減免規則第8 條第1 項第5 款規定：「私
      有土地減免地價稅或田賦之標準如左：五、經事業主管機
      關核准設立之私立醫院、捐血機構，社會救濟慈善及其他
      為促進公眾利益，不以營利為目的，且不以同業、同鄉、
      同學、宗親成員或其他特定之人等為主要受益對象之事業
      ，其本身事業用地，全免。」此款規定旨在獎勵公益社團
      因從事社會公益，促進整體社會之經濟調和、文化的正常
      發展，因而對其所使用之土地，減免土地稅，作為實質的
      鼓勵。
    3.茲有利害關係人「中華民國亞太商務促進會」於86年12月
      1 日經政府核准立案成立，屬於公益性質之社團法人，於
      成立後即積極從事各項社會公益活動，促進整體社會之經
      濟調和，深獲社會各界之讚許與肯定。由於該社團皆將經
      費運用於辦理公益活動，並未購置辦公場所及土地，乃要
      求原告將所有上開土地無償提供其使用，原告亦樂於從事
      公益，遂同意配合辦理。
    4.按「行政機關就該管行政程序應於當事人有利不利情形一
      律注意。」乃行政程序法第9 條所明定；依前項說明，原
      告所有上開土地雖非利害關係人「中華民國亞太商務促進
      會」自有，然審酌原告將所有上開土地無償提供其使用之
      事實，與土地稅減免規則第8 條第1 項第5 款規定意旨，
      用以鼓勵從事公益活動之立法精神完全一致，符合前開條
      款之公益使用原則，應可減免土地稅。
    5.被告以係爭土地非「中華民國亞太商務促進會」自有，且
      原告亦未向主管機關提出申報，並無土地稅減免規則第8
      條規定適用而駁回原告之復查；惟綜合前述，縱系爭土地
      非「中華民國亞太商務促進會」自有，且原告亦未向主管
      機關提出申報，然就原告提供土地給「中華民國亞太商務
      促進會」作為公益使用，從獎勵及鼓勵從事公益活動之實
      質意義以觀，並無二致，被告未就前述實質面審酌，其駁
      回之訴願決定之理由顯有不當。綜上所述，原告請求判決
      如訴之聲明，以維合法權益。
  (二)被告主張之理由：
    1.卷查原告所有臺北市○○區○○段3 小段16地號土地，應
      有部分面積為8,160 平方公尺，其地上房屋門牌號碼為臺
      北市○○區○○路66號至68號1 至14樓，供「亞太商務會
      館」使用；另所有臺北市○○段○ ○段144 地號土地，應
      有部分面積為44.52 平方公尺，其地上房屋門牌號碼為本
      市○○區○○路1 段109 之6 號，此有臺北市政府工務局
      核發之85使字第099 號及87使字第229 號使用執照存根、
      亞太會館網頁畫面、地籍資料查詢土地所有權查詢畫面附
      卷可稽，是被告所轄信義分處依土地稅法第14條、第16條
      第1 項等規定，按一般用地稅率課徵原告95年地價稅，自
      屬有據。
    2.原告主張主張所有系爭土地之地上房屋，即臺北市○○區
      ○○路66號地下2 、3 層，領有停車場登記證並供公共使
      用，應按特別稅率課徵地價稅乙節，按土地稅法第18條第
      1 項第4 款及第5 款規定：「供左列事業直接使用之土地
      ，按千分之十計徵地價稅。但未按目的事業主管機關核定
      規劃使用者，不適用之：四、經主管機關核准設置之加油
      站及依都市計畫法規定設置之供公眾使用之停車場用地。
      五、其他經行政院核定之土地。」及依土地稅法施行細則
      第13條第5 款及第6 款規定：「依本法第18條第1 項特別
      稅率計徵地價稅之土地，指左列各款土地經按目的事業主
      管機關核定規劃使用者。五、經主管機關核准設置之加油
      站及依都市計畫法規定設置之供公眾使用之停車場用地：
      為經目的事業主管機關核准設立之加油站用地，及依都市
      計畫法劃設並經目的事業主管機關核准供公眾停車使用之
      停車場用地。六、其他經行政院核定之土地：為經專案報
      行政院核准之土地。」所稱之停車場用地，係指依都市計
      畫法劃設並經目的事業主管機關核准供公眾停車使用之停
      車場用地，或經行政院專案核准之土地。是系爭土地如欲
      按土地稅法第18條所定之特別稅率課徵地價稅，應依土地
      稅法施行細則第14條第1 項第2 款規定：「土地所有權人
      ，申請適用本法第18條特別稅率計徵地價稅者，應填具申
      請書，並依左列規定，向主管稽徵機關申請核定之：二、
      其他按特別稅率計徵地價稅之土地：應檢附目的事業主管
      機關核准或行政院專案核准之有關文件及使用計畫書圖或
      組織設立章程或建築改良物證明文件。」檢附目的事業主
      管機關或行政院專案核准之相關文件，於土地稅法第41條
      ：「依第17條及第18條規定，得適用特別稅率之用地，土
      地所有權人應於每年( 期) 地價稅開徵40日前提出申請，
      逾期申請者，自申請之次年期開始適用。．．．」所定期
      限內，向稽徵機關提出申請。惟查原告並未提出申請，是
      依上開規定，系爭土地自應按一般用地稅率課徵地價稅。
    3.查被告為查明系爭土地是否為土地稅法第18條及土地稅法
      施行細則第13條所規定之停車場用地，於96年1 月19日以
      北市稽法乙字第09630074910 號函請原告提供目的事業主
      管機關所核發之停車場登記證，該函於96年1 月23日送達
      ，惟原告迄今並未提示，此有上開該函、雙掛號回執聯影
      本附卷可稽，依司法院釋字第537 號解釋，原告有申報協
      力義務，並按改制前行政法院39年判字第2 號判例：「當
      事人主張事實，須負舉證責任，倘其所提出之證據，不足
      為主張事實之證明，自不能認其主張之事實為真實。．．
      ．」原告應就系爭土地是否經目的事業主管機關核准為供
      公眾停車使用之「停車場用地」有利於己之事實，負舉證
      之責任，惟原告僅空言主張領有停車場登記證，卻無法提
      出具體事證以實其說，其主張實難憑採。從而，被告所轄
      信義分處原核定95年地價稅，核與前揭規定及財政部函釋
      並無不合，而訴願決定遞予維持，亦無違誤，請依法駁回
      原告之訴。
    理  由
一、原告經合法通知，未於言詞辯論期日到場，核無行政訴訟法
    第218條準用民事訴訟法第386條各款所列之情事，爰依被告
    之聲請，由其一造辯論而為判決。
二、按土地稅法第6 條規定：「為發展經濟，促進土地利用，增
    進社會福利，對於國防、政府機關、公共設施、騎樓走廊、
    研究機構、教育、交通、水利、給水、鹽業、宗教、醫療、
    衛生、公私墓、慈善或公益事業及合理之自用住宅等所使用
    之土地，及重劃、墾荒、改良土地者，得予適當之減免；其
    減免標準及程序，由行政院定之。」；第14條規定：「已規
    定地價之土地，除依第22條規定課徵田賦者外，應課徵地價
    稅。」；第18條第1項第4款規定：「供左列事業直接使用之
    土地，按千分之十計徵地價稅。但未按目的事業主管機關核
    定規劃使用者，不適用之：．．．四、經主管機關核准設置
    之加油站及依都市計畫法規定設置之供公眾使用之停車場用
    地。」；第40條規定：「地價稅由直轄市或縣（市）主管稽
    徵機關按照地政機關編送之地價歸戶冊及地籍異動通知資料
    核定，每年徵收1次。．．．」；第41條第1項規定：「依第
    17條及第18條規定，得適用特別稅率之用地，土地所有權人
    應於每年（期）地價稅開徵40日前提出申請，逾期申請者，
    自申請之次年期開始適用。前已核定而用途未變更者，以後
    免再申請。」。土地稅法施行細則第13條第5 款規定：「依
    本法第十八條第一項特別稅率計徵地價稅之土地，指左列各
    款土地經按目的事業主管機關核定規劃使用者。…五、經主
    管機關核准設置之加油站及依都市計畫法規定設置之供公眾
    使用之停車場用地：為經目的事業主管機關核准設立之加油
    站用地，及依都市計畫法劃設並經目的事業主管機關核准供
    公眾停車使用之停車場用地。」；第14條第1 項第2 款規定
    ：「土地所有權人，申請適用本法第十八條特別稅率計徵地
    價稅者，應填具申請書，並依左列規定，向主管稽徵機關申
    請核定之：…二、其他按特別稅率計徵地價稅之土地：應檢
    附目的事業主管機關核准或行政院專案核准之有關文件及使
    用計畫書圖或組織設立章程或建築改良物證明文件。」。另
    基於土地稅法第6 條及平均地權條例第25條之授權所訂定之
    土地稅減免規則第6 條規定：「土地稅之減免，除依第22條
    但書規定免由土地所有權人或典權人申請者外，以其土地使
    用合於本規則所定減免標準，並依本規則規定程序申請核定
    者為限」，第8 條第1 項第5 款規定：「私有土地減免地價
    稅或田賦之標準如左．．．五、經事業主管機關核准設立之
    ．．．社會救濟慈善及其他為促進公眾利益，不以營利為目
    的，且不以同業、同鄉、同學、宗親成員或其他特定之人等
    為主要受益對象之事業，其本身事業用地全免。但為促進公
    眾利益之事業，經由當地主管稽徵機關報經直轄市主管機關
    、縣（市）政府核准免徵者外，其餘應以辦妥財團法人登記
    ，或係辦妥登記之財團法人所興辦，且其用地為該財團法人
    所有者為限」，第22條規定：「依第7 條至第17條規定申請
    減免地價稅或田賦者，公有土地應由管理機關，私有土地應
    由所有權人或典權人，造具清冊檢同有關證明文件向直轄市
    、縣（市）主管稽徵機關為之。．．．」，第24條第1 項前
    段規定：「合於第7 條至第17條規定申請減免地價稅或田賦
    者，應於每年（期）開徵40日前提出申請；逾期申請者，自
    申請之次年（期）起減免。」，亦即土地所有權人如認其土
    地具有土地稅減免規則第7 條至17條之減免事由，應自行於
    法定期間主動提出申請，經稽徵機關審核認定合於規定後，
    始有於當年度適用優惠稅率之可能。
三、本件事實概要已如前述，有相關卷證可稽，堪予認定。原告
    不服，循序提起行政訴訟，主張：原告所有臺北市○○區○
    ○路66號地下2 、3 層大部分區域作為停車場使用，並領有
    臺北市政府核發之停車場登記證，依該登記證記載該建物地
    下2 、3 層作停車場使用，係屬供公眾使用之停車場，現場
    確供作停車場使用，自得參照財政部83年2 月16日臺財稅第
    830042741 號函釋意旨，依土地稅法第18條第1 項第4 款（
    按與平均地權條例第21條第1 項第4 款之文字大致相同）規
    定按千分之10計徵地價稅；另系爭土地係經原告提供予「中
    華民國亞太商務促進會」用於公益活動，與土地稅減免規則
    第8條 第1 項第5 款用以鼓勵從事公益活動之立法精神一致
    ，符合前開條款之公益使用原則，應可減免土地稅云云。
四、經查，原告所有臺北市○○區○○段3 小段16地號土地（應
    有部分面積為8,160 平方公尺，其地上房屋門牌號碼為本市
    信義區○○路66號至68號1 至14樓，供「亞太商務會館」使
    用）；另所有本市○○段○ ○段144 地號土地（應有部分面
    積為44.52 平方公尺，其地上房屋門牌號碼為臺北市○○區
    ○○路1 段109 之6 號），經被告所轄信義分處按一般用地
    稅率核課95年地價稅，此有臺北市工務局核發之85使字第09
    9 號及87使字第229 號使用執照存根、亞太會館網頁畫面、
    地籍資料查詢畫面及95年地價稅繳款書等影本附卷可稽。
五、有關原告主張其所有臺北市○○區○○路66號地下2、3層大
    部分區域作為停車場使用，並領有臺北市政府核發之停車場
    登記證，應可依土地稅法第18條第1 項第5 款規定，適用特
    別稅率計算地價稅乙節。按前揭土地稅法第41條第1 項明文
    規定，依第18條規定得適用特別稅率之土地，其土地所有權
    人應於每年（期）地價稅開徵40日（即9 月22日）前提出申
    請，逾期申請者，自申請之次年（期）開始適用。另前揭土
    地稅法施行細則第14條第1 項第2 款亦明文規定申請時應備
    文件。惟本件原告就系爭2 筆土地並未備齊文件提出申請，
    則被告按一般用地稅率核課系爭2 筆土地地價稅，自屬有據
    。況被告復主動於96年1 月19日以北市稽法乙字第09630074
    910 號函請原告提供目的事業主管機關所核發之停車場登記
    證，以查明系爭土地之客觀情形是否符合原告之主張，惟該
    函於96年1 月23日送達，原告並未予以回應，此有上開公函
    、雙掛號回執聯影本附於原處分卷可稽，是原告主張可依土
    地稅法第18條第1 項第5 款規定，適用特別稅率計算地價稅
    云云，委無足採。
六、原告另主張系爭土地係經原告提供予「中華民國亞太商務促
    進會」用於公益活動，與土地稅減免規則第8 條第1 項第5
    款用以鼓勵從事公益活動之立法精神一致，應可減免土地稅
    一節。按撤銷訴訟之訴訟標的乃行政處分之違法性致損及原
    告權利或法律上利益之主張；惟於課稅處分之行政救濟制度
    ，為減輕訴願機關及行政法院之工作負擔，疏減訟源，並使
    稽徵機關就近重新查核，以維護納稅人之權益，而有復查制
    度之設。人民對於復查決定如有不服，再循一般之行政救濟
    程序即訴願、起訴、上訴等程序，請求救濟。而在行政救濟
    階段之審查範圍，參照改制前行政法院62年判字第96號判例
    意旨「行為時適用之所得稅法第82條第1 項規定之申請復查
    ，為提起訴願以前必先踐行之程序。若不經過復查而逕為行
    政爭訟，即非法之所許。本件原告56年度營利事業所得稅結
    算申報，經被告官署調查核定後，僅以原料耗用部分申請復
    查，對於折舊部分並無異議，是其就折舊部分，一併提起訴
    願，自非法之所許」，即揭示採取「爭點主義」，認為訴願
    、訴訟程序所應審查之事項必須為原告已於申請復查時有所
    主張者為限。是以，對於課稅處分提起撤銷之訴，其訴訟標
    的應係課稅處分因原告主張之違法事由導致違法性並損害原
    告權利或法律上利益之主張。本件原告於復查、訴願所為之
    主張僅有前述之一項爭點而已，並未提及此項以土地稅減免
    規則第8 條第1 項第5 款為依據之爭點，此有復查申請書、
    訴願書分別附於原處分卷、訴願卷可憑。嗣於訴願始提出此
    項爭點，顯然未符爭點主義，而不合法。又縱認此項爭點為
    合法，揆諸前揭土地稅減免規則第22條及第24條第1 項規定
    ，原告首應檢附事證於95年度地價稅開徵日40日前提出減免
    之申請，乃原告未曾提出申請，則系爭土地95年度地價稅自
    無適用減免之稅率之可能。退步言，縱置原告已否提出申請
    一節不論，按前揭土地稅減免規則第8 條第1 項第5 款規定
    意旨，事業用地免徵地價稅之要件為：(一)該事業係經事業主
    管機關核准設立為促進公眾利益之事業；(二)其不以營利為目
    的，且不以同業、同鄉、同學、宗親成員或其他特定之人等
    為主要受益對象；(三)該事業除經由當地主管稽徵機關報經直
    轄市主管機關、縣（市）政府核准免徵者外，須辦妥財團法
    人登記，或係辦妥登記之財團法人所興辦者，(四)該事業用地
    係屬該財團法人所有者。經查，本件系爭土地之所有權人為
    原告，並非「中華民國亞太商務促進會」，核與前開土地稅
    減免規則第8 條第1 項第5 款規定之要件自有不合，原告請
    求顯屬乏據。
七、綜上所述，本件被告以一般稅率核課系爭土地之地價稅，並
    無不合。訴願決定予以維持，亦無不當。原告訴請撤銷原處
    分與訴願決定，為無理由，應予駁回。
據上論結，本件原告之訴為無理由，爰依行政訴訟法第98條第1
項前段、第218 條，民事訴訟法第385 條第1 項前段，判決如主
文。
中    華    民    國    97    年    4     月     10   日
                       臺北高等行政法院第四庭
                               審判長法  官  陳  國  成
                                     法  官  陳  秀  
                                     法  官  李  玉  卿
上為正本係照原本作成。
如不服本判決，應於送達後20日內，向本院提出上訴狀並表明上
訴理由，如於本判決宣示後送達前提起上訴者，應於判決送達後
20日內補提上訴理由書（須按他造人數附繕本）。
中    華    民    國    97    年    4     月     10   日
                                     書記官  楊  怡  芳


司法院資訊處製作；財團法人民間司法改革基金會備份。
